【裁判字號】    88,上訴,1438
【裁判日期】    890316
【裁判案由】    偽造文書等
【裁判全文】
臺灣高等法院高雄分院刑事判決    八十八年度上訴字第一四三八號
    上訴人即
    自  訴  人  甲○○
    代  理  人  郭清寶律師
    被      告  乙○○
右上訴人因偽造文書案件，不服臺灣高雄地方法院八十八年度自字第三八三號中華民
國八十八年八月三十日第一審判決，提起上訴，本院判決如左：
      主      文
原判決撤銷。
乙○○連續行使偽造私文書，足以生損害於他人，處有期徒刑捌月。
「甲○○」名義之寶島商業銀行信用卡（卡號0000000000000000）
上偽造「甲○○」署押，以「甲○○」名義所填具之寶島商業銀行信用卡申請書及經
變造之「甲○○」身份證影本各壹份，均沒收。
      事      實
一、乙○○原任職設於高雄縣岡山鎮○○路四八五巷一０六號之安拓實業有限公司（
    下稱安拓公司），渠因經常出外遊玩，為求能在外地消費簽帳，其竟基於意圖為
    自己不法所有之概括犯意，先於民國八十三年六月某日間，乘安拓公司搬家之際
    ，在該公司內竊取置於公文夾內同事甲○○之身分證影本及薪資表。乙○○乃基
    於行使偽造私文書之概括犯意，於八十三年九月初某日，在安拓公司內，將自己
    身分證影本上照片剪下，黏貼於前揭渠所竊得之甲○○身分證影本上，再影印變
    造後，持該變造後之甲○○身分證影本、前揭竊得之薪資表及偽造甲○○名義之
    中國信託商業銀行信用卡申請書向中國信託商業銀行申請VISA、MASTERCARD信用
    卡；復於同年十二月間，持甲○○身分證影本、前揭竊得之薪資表及偽造甲○○
    名義之花旗銀行信用卡申請書向花旗銀行申請VISA信用卡，迨至同年十月及十二
    月間，中國信託商業銀行、花旗銀行分別核發黃某所申請之VISA（卡號四五六三
    Ｚ00000000000）、MASTERCARD（卡號0000000000000
    000）信用卡及VISA（卡號000000000000000）信用卡、八十
    四年一月十四日，乙○○又持經變造之甲○○身分證影本，前揭竊得之薪資表及
    偽造甲○○名義之寶島商業銀行信用卡申請書向寶島商業銀行信用卡，亦獲核發
    黃某所申請之寶島商業銀行信用卡（卡號0000000000000000）
    。乙○○乃分別於八十三年十月、十二月間及八十四年一月下旬起，至八十四年
    五月上旬止，連續在該VISA、MASTERCARD、寶島商業銀行信用卡之簽名欄上偽簽
    「甲○○」之署押，作成不實之信用卡私文書，再多次持該VISA、MASTERCARD信
    用卡以前述至特約商店行使消費購物、偽造簽帳單之方式，致中國信託銀行、花
    旗銀行、寶島商業銀行依約授予信用利益予冒「甲○○」名之乙○○，並依乙○
    ○所消費數額，給付款項予特約商店，足生損害於甲○○本人、中國信託銀行、
    花旗銀行、寶島商業銀行與該等特約商店之權益。嗣於八十四年五月二十日，因
    花旗銀行將帳單寄至安招公司，甲○○始查上情，乃提出告訴。惟乙○○僅坦承
    冒名申請使用中國信託銀行及花旗銀行之事實，而對於寶島商業銀行冒名請領使
    用信用卡部分之行為，則加以隱瞞。嗣乙○○因上開竊盜、偽造文書犯行，經檢
    察官提起公訴，並經原審法院於八十五年六月十九日以八十四年度訴字第三三三
    二號判處有期徒刑一年二月，緩刑四年（該案於八十五年七月十八日確定）。
二、乙○○因見前案獲判緩刑之後，又另行起意，基於行使偽造私文書之概括犯意，
    自八十五年七月三日起，至同年八月二十八日止，連續於附表所示之時間，持上
    開寶島商業銀行信用卡，多次至特約商店行使消費購物，先後於上開信用卡之簽
    名欄上偽簽「甲○○」之署押，作成不實之信用卡私文書，以偽造簽帳單之方式
    ，致寶島商業銀行依純授予信用利益予冒「甲○○」名之乙○○，並依乙○○所
    消費數額，給付款項新台幣（下同）一萬一千三百三十三元予特約商店，足生損
    害於甲○○本人、寶島商業銀行與該等特約商店之權益。嗣甲○○向台新銀行及
    萬泰商業銀行申請信用卡，均因甲○○曾持上開寶島商業銀行信用卡消費，未繳
    納消費款項，經寶島商業銀行於八十四年五月三十日強制停卡為由，拒絕發卡，
    經甲○○查證，始悉乙○○於前案判決後，又另行起意犯罪。
三、案經甲○○向臺灣高雄地方法院偵查自訴。
      理      由
一、右開事實，業據被告乙○○於原審及本院供承不諱，核與自訴人甲○○於原審及
    本院指訴之情節相符，並有被告假冒「甲○○」名義所填具之寶島商業銀行信用
    卡申請書、經變造之「甲○○」身分證影本、甲○○之薪資表影本各一份在卷可
    稽。又被告以自訴人名義於八十四年一月十四日向寶島商業銀行申請信用卡使用
    ，並於八十四年五月三十日遭該行強制停卡等情，復有寶島商業銀行八十八年十
    二月二十日寶銀信託字第八八六五六號函及該函檢附之信用卡消費明細帳單三十
    九張在卷可稽。本件事證明確，被告之犯行，堪以認定。
二、刑事訴訟法第二百九十四條第一款規定，案件曾經判決確定者，應為免訴之判決
    ，係以同一案件，已經法院為實體上之確定判決，該被告應否受刑事制裁，即因
    前次判決而確定，不能更為其他有罪或無罪之實體上裁判。此項原則，關於實質
    上一罪或裁判上一罪（如刑法第五十五條及第五十六條之犯罪），其一部事實已
    經判決確定者，對於構成一罪之其他部分，固亦均應適用，但此種情形，係因審
    判不可分之關係，在審理事實之法院，對於全部犯罪事實，按照刑事訴訟法第二
    百四十六條規定本應予以審判，故其確定判決之既判力，亦自應及於全部之犯罪
    事實，若在最後審理事實法院宣示判決後，始行發生之事實，既非該法院所得審
    判，即為該案判決之既判力所不能及，檢察官或自訴人如就此部發生之事實依法
    起訴，既不在曾經確定判決之範圍以內，即係另一犯罪問題，受訴法院仍應分別
    為有罪或無罪之實體上裁判，縱令檢察官或自訴人，係就前案事實與其後新發生
    之事實，誤認為實質上一罪或裁判上一罪，一併起訴，受訴法院除應將前案確定
    判決既判力所及部分諭知免訴外，關於其後新發生之事實，並不在刑事訴訟法第
    二百九十四條第一款所載情形之列，非可一併免訴。最高法院三十二年度上字第
    二五七八號著有判例。查被告前犯竊盜、偽造文書案件，業經原審於八十五年六
    月十九日以八十四年度訴字第三三三二號判處被告有期徒刑一年，緩刑四年在案
    （該案於八十五年七月十八日確定），以上各情，業經本院調取原審八十四年度
    訴字第三三三二號刑事卷宗審核屬實。準此，被告於八十四年一月十四日變造甲
    ○○之身分證後，持向寶島商業銀行，偽造甲○○之署押，偽填信用卡申請書，
    並於寶島商業銀行核發信用卡後，使用該信用卡至特約商店消費，在八十五年六
    月十九日（前案判決宣示日）前，所為之偽造文書犯行，均為被告前案判決之既
    判力所及，本院就被告該部分行為，不予審究。至於本件被告自八十五年七月三
    日起至同年八月二十八日止之行使偽造私文書之犯行，既非前案判決之既判力所
    及，本院自得審理，先予明。
三、核被告於八十五年七月三日至同年八月二十八日止，持其冒自訴人之名請領之寶
    島銀行信用卡至該銀行約商店消費，偽造自訴人署押於三聯式消費簽帳單，再持
    交予特約商店之行為，係犯刑法第二百十六條、第二百十條之行使偽造私文書罪
    。被告偽造私文書後，進而行使，其偽造之低度行使應為行使之高度行為所吸收
    ，不另論罪。又被告多次行使偽造私文書之犯行，時間密接，手法相同，所犯又
    係同一罪名之罪，顯係基於概括之犯意，反覆實施，應依連續犯之規定論以一罪
    。
四、原審未予詳查，認被告本案之犯行為前案判決之既判力所及，而為被告免訴之判
    決，尚有未當。自訴人上訴意旨，執此指摘原判決不當，為有理由，自應由本院
    將原判決撤銷改判。審酌被告於前案判決後，不知悔改，又犯本件之罪，殊屬非
    是，惟念被告於犯後坦承犯行，且於八十六年二月二十四日將積欠寶島銀行之信
    用卡消費款清償完畢，有寶島商業銀行八十八年十二月二十日寶銀信託字第八八
    六五號函在卷可稽，實害減輕等一切情狀，量處如主文所示之刑。
五、「甲○○」名義之寶島商業銀行信用卡（卡號000000000000000
    0）之所有權為發卡公司，自與沒收要件不合，不予宣告沒收。惟在信用卡上之
    「甲○○」署押，均為偽造之署押，依刑法第二百十九條之規定宣告沒收。又被
    告假冒「甲○○」名義所填具之寶島商業銀行信用卡申請書及經變造之「甲○○
    」身分證影本各一份，均係被告所有，且供其犯罪所用之物，應依刑法第三十八
    條第一項第二款規定均宣告沒收。另甲○○之薪資表影本一份，係甲○○所有之
    物，自不得宣告沒收。又被告偽造「甲○○」之署押於三聯式消費簽帳單（第一
    聯信用卡中心留存聯、第二聯商店自存聯及第三聯持卡人自存聯）上，作成不實
    之簽帳單私文書，雖係供犯罪所用之物，惟業經寶島商業銀行銷毀未予保存（見
    寶島商業銀行八十八年十二月二十日寶銀信託字第八八六五六號函），該物既已
    滅失，自無宣告沒收之必要，併此明。
六、自訴意旨另以：被告乙○○於右述時地變造自訴人身分證影本，持向寶島銀行申
    請信用卡文偽造信用卡申請書，並偽簽自訴人之姓名，並持之消費多次，造成自
    訴人申請信用卡時所生之信用損害，因認被告有另犯刑法第三百十三條之以詐術
    損害他人信用罪嫌。經查本件被告係以偽造文書之方式，冒名請領銀行信用卡，
    並持卡消費，固足以損害自訴人及寶島商業銀行之權益，然並非以詐術方式為之
    。被告之偽造文書之行為，固間接造成自訴人信用之損害，然並無證據足證被告
    有對自訴人施以詐術損害自訴人信用之情事，應認不能證明被告此部分犯罪，惟
    自訴人認被告此部分與前開論罪科刑部分，具有裁判上一罪係，故不另為被告此
    部分無罪之諭知。
據上論結，應依刑事訴訟法第三百六十九條第一項前段、第三百六十四條、第二百九
十九條第一項前段、第三百四十三條、刑法第五十六條、第二百十六條、第二百十條
、第三十八條第一項第二款，判決如主文。
中    華    民    國     八十九     年       三       月     十六   日
                              臺灣高等法院高雄分院刑事第三庭
                                  審判長法官  莊秋桃
                                        法官  陳中和
                                        法官  謝宏宗
右正本證明與原本無異。
如不服本判決，應於判決送達後十日內向本院提出上訴狀，其未述理由者並應於提
出上訴狀後十日內向本院補提理由書（應附繕本)。
                                      書記官  陳靖華
中    華    民    國     八十九     年       三       月     十七   日
附錄：本判決論罪科刑法條：
刑法第二百十六條
行使第二百十條至第二百十五條之文書者，依偽造、變造文書或登載不實事項或使登
載不實事項之規定處斷。
刑法第二百十條
偽造、變造私文書，足以生損害於公眾或他人者，處五年以下有期徒刑。
                                                                        Ｄ


司法院資訊處製作；財團法人民間司法改革基金會備份。
